【裁判字號】    89,上訴,953
【裁判日期】    890518
【裁判案由】    懲治走私條例
【裁判全文】
臺灣高等法院高雄分院刑事判決                    八十九年度上訴字第九五三號
    上  訴  人
    即  被  告  乙○○
    選任辯護人  周村來
                周元培
右上訴人因違反懲治走私條例案件，不服臺灣高雄地方法院八十八年度訴字第一七四
五號中華民國八十九年五月十八日第一審判決（起訴案號：臺灣高雄地方法院檢察署
八十八年度偵字第一七二七八號），提起上訴，本院判決如左：
      主  文
上訴駁回。
      事  實
一、乙○○於民國八十七年間曾因違反能源管理法案件，經本院判處有期徒刑四月確
    定，於八十七年九月十五日易科罰金執行完畢，仍不知警惕。其係高雄籍漁船「
    海利號」（船號ＣＴ6─Ｏ六Ｏ八號）漁船之船長，其與該漁船輪機長丙○○、
    大副丁○○、船員甲○○與戊○○（另行審結）等五人，均明知私運匪偽物品進
    口，其一次私運總額由海關照緝獲時之完稅價格計算，超過新台幣十萬元者，即
    視為走私管制物品，竟於八十八年三月二十二日駕駛上開漁船，由高雄港一港口
    分駐所報關出海捕撈漁獲後，於八十八年四月九日二十一時三十分許，航行至大
    陸地區福建省神泉港外海約數十海浬處，即東經一一七度五十分，北緯二十二度
    二十分之公海上作業時，由船長乙○○以美金五千元之價格，向不詳船名之鐵殼
    船購買在中國大陸加工，完稅價格為新臺幣（下同）十八萬四千九百五十元之鯷
    魚漁獲三百箱（共計三千七百公斤），而由對方大陸籍漁工搬運漁獲至海利號之
    甲板上後；再由丁○○、丙○○、甲○○、戊○○四人起意與乙○○共同基於私
    運管制物品進口之犯意聯絡，將前開漁獲搬運放置於該船船艙之冷凍庫後，共同
    駕駛該漁船私運上開管制物品由公海進入我國領海內。嗣於八十九年四月十一日
    十三時許，船抵高雄港一港口分駐所漁檢碼頭時，為員警查獲，並當場扣得前揭
    大陸漁貨三百箱（共計三千七百公斤）。
三、案經內政部警政署高雄港務警察所移送臺灣高雄地方法院檢察署檢察官偵查起訴
    。
      理  由
一、訊據被告即上訴人乙○○，固坦承有購買上揭鯷漁及將前開鯷魚漁獲搬置於海利
    號之船艙後，由公海載運進入我國領海領域內之事實，惟均矢口否認有私運管制
    物品進口逾公告數額之犯意及犯行，均辯稱：不知該批鯷角漁貨係匪偽物品云云
    。被告乙○○另辯稱：係在南中國海之公海上作業時，有一艘鐵殼船靠過來，跪
    求說他的船要沉了，願將魚獲便宜出賣，始被迫買下，當時未用華語交談，不知
    該漁船係大陸漁船，該批漁獲係大陸產品。辯護人則為其等辯稱：鯷魚魚種乃廣
    泛分布於西印度洋及西太平洋，亦即原產地非僅限於中國大陸沿海，且扣案漁獲
    係被告乙○○向不知名之外國船舶購得，故扣案鯷魚漁獲並無證據認定為係屬於
    「懲治走私條例公告管制物品項目及其數額」中丙項第四款所規定之「匪偽物品
    」。
二、惟查：
（一）、扣案鯷魚係由船長即被告乙○○，於八十八年四月九日二十一時三十分許，
    在東經一一七度五十分、北緯二十二度二十分之海域作業返航時，向一艘不詳船
    籍及船名之鐵殼船購得，並由同案被告丁○○負責通知船員協助將鯷魚自甲板搬
    運至船艙內等語，業經被告乙○○、丁○○於警訊中供述甚詳。購買扣案漁獲貨
    時，丁○○、丙○○、甲○○、戊○○都在一旁觀看，業據被告乙○○於偵訊中
    供陳在卷。丙○○應被告要求，將鯷魚自甲板搬運至冷凍艙內，亦經丙○○於警
    訊及原審八十八年十月二十八日審理中供述在卷。丁○○要求甲○○將鯷魚堆妥
    於冷凍艙內，丁○○、甲○○、戊○○則負責在船艙內幫忙堆魚貨，亦據甲○○
    於原審八十八年十月二十八日審理中供述在卷。是以，被告與丁○○、丙○○、
    甲○○、戊○○明知扣案鯷魚係於八十八年四月九日二十一時三十分許，在東經
    一一七度五十分、北緯二十二度二十分之公海海域，向不詳船名之鐵殼船所購買
    ，由對方船員將三百箱魚獲放置於海利號甲板上後，再由被告五人共同搬運堆置
    於海利號漁船船艙之冷凍艙中，並共同載返我國國境內之高雄港之事實，足堪認
    定。
（二）、被告及辯護人雖辯稱前揭漁獲並非匪偽物品云云，惟：１、被告乙○○雖稱
    係鐵殼船靠過來，跪求說他的船要沉了，願將魚獲便宜出賣，始被迫買下，當時
    未用華語交談云云，惟被告於原審八十八年十月二十八日供稱「（這些漁貨有何
    人幫忙幫？）是大陸船員幫忙搬過來，因為當時已時收網休息的時間，各自休息
    及在工作崗位服勤，我叫丁○○及戊○○洗甲板，將剩下機箱漁貨尚未排好的叫
    戊○○排好（在冷凍庫）」（原審卷第三十三頁反面），顯見被告係向大陸船員
    購入扣案之漁貨；２、被告等人為警查扣之鯷魚，經送財政部關稅總局鑑定後，
    該局參酌專家表示之判定理由：「樣品鯷魚雖於臺灣海峽、中國福州、東南亞均
    有產，但樣品體型細小，加工太熟故斷頭很多，與中國福州產品相似，而東南亞
    之產品因均由台商技術配合，加工產品優美，斷頭很少」、「該樣品之加工成品
    ，應為地緣頗近之中國大陸產」等語，經該局會同有關機關代表及專家學者會商
    決議後認定原產地確為中國大陸無誤，有該局八十八年五月五日台總局鑑字第八
    八一Ｏ三Ｏ七九號函影本，以及八十九年二月二十一日台總局認字第八九一Ｏ一
    Ｏ六四號函所附之「關稅總局第八次會商進口貨品原產地認定會議審議表」一紙
    在卷足憑。３、被告乙○○於偵訊中描述該艘販賣漁獲之鐵殼船，係重約五、六
    十公噸之船，且已破爛不堪，而參酌警卷所附查獲現場之照片，顯示前揭漁獲均
    已與其他雜魚漁獲分類並已套袋裝箱整理妥當，總數達三百箱之情況以觀，若強
    謂該漁獲係海上加工品，顯與「一般小漁船因人力及設備有限，且漁船出海後風
    險及成本均重，故均係搶時間捕魚以求達到更多之漁獲量，而不注重整理漁獲，
    亦即僅加以分類急速冷凍，而不致於尚未進港即浪費時間先行將漁獲分類、加工
    烘熟，並以塑膠袋及紙箱包裝妥當」之一般經驗法則不符。４、再查被告乙○○
    購買前揭漁獲之東經一一七度五十分、北緯二十二度二十分之公海海域，距離中
    國大陸福建省神泉港僅數十海浬，與菲律賓、越南則相去甚遙，乃公知之事實，
    更遑論與泰國、印尼之距離。而扣案之鯷魚乃低經濟價值之漁獲，總價更僅十八
    萬餘元，基於油料、飲食用水等成本考量，自以在加工地附近出售，所獲得之利
    潤最高，故被告乙○○所購買之扣案鯷魚漁獲，應係中國大陸福建省所加工之漁
    產品。
（三）、查扣漁獲完稅價格總計達十八萬四千九百五十元，顯已逾行政院所公布「懲
    治走私條例公告管制物品項目及其數額」中，丙項第四款所定完稅價格為十萬元
    之限制，有財政部高雄關稅局八十八年六月二十二日關緝字第八八一六○五七三
    號函可按。
（四）、綜上所述，被告等人為警查獲之上揭漁獲，應係中國大陸所加工之漁產品無
    誤，被告五人既明知被告乙○○購得係中國大陸之匪偽漁產品，仍配合共同自公
    海運送至我國領海領域內之高雄港，其等有運送該管制進口物品之故意甚明，是
    其等所辯，均係事後卸責之詞，不足採信，被告四人之犯行，事證均已明確，足
    以認定。
二、按懲治走私條例第二條第一項所稱之私運進口，係指未經許可，擅自將逾行政院
    公告數額之管制物品由公海等地私運進入我國領海內之犯罪；而依中華民國領海
    及鄰接區法第三條，規定我國領海為自基線起至其外側十二浬間之海域。被告等
    人係自東經一一七度、北緯二十二度二十分之公海私運管制物品進入我國高雄港
    ，自與法條之構成要件相符，故核被告乙○○所為，係犯懲治走私條例第二條第
    一項之私運管制物品進口逾公告數額罪。丁○○、丙○○、甲○○在被告乙○○
    指揮下，共同搬運堆置管制物品，並共同載運回我國港口，被告與渠等相互間有
    犯意聯絡與行為分擔，均應依共同正犯論處。被告乙○○於八十七年間曾因違反
    能源管理法案件，經臺灣高雄地方法院判處有期徒刑四月，於八十七年九月十五
    日易科罰金執行完畢，有臺灣高雄地方法院檢察署刑案資料查註紀錄表附卷可稽
    ，其於前案有期徒刑執行完畢後五年以內再犯有期徒刑以上之本罪，為累犯，應
    依法加重其刑。
三、原審依卷證資料，認定被告犯罪罪證明確，適用懲治走私條例第二條第一項、第
    十一條、刑法第二十八條、第四十七條，並審酌被告貪圖小利，走私大陸製漁產
    品，惟該漁船上其餘一百餘公噸之漁獲均係被告等人自行捕獲，私運之管制物品
    共三點七公噸僅占其中小宗，私運之漁產品尚未出售即被查獲，對社會影響尚菲
    ，及其等犯罪動機、目的等一切情狀，量處有期徒刑四月，又以扣案之上揭漁獲
    經高雄港務警察所扣案後，業經銷毀，有行政院農業委員會農產品銷毀處理報告
    、高雄市政府環境保護局西青埔一般事業廢棄物代處理費秤量單各一張在卷可稽
    ，不另宣告沒收，經核認事用法，均無不合，量刑亦稱允當，被告上訴意旨，否
    認犯罪，為無理由，應予駁回。
四、被告丁○○、丙○○、甲○○、戊○○部分，俟合法傳喚後另結。
據上論斷，應依刑事訴訟法第三百六十八條，判決如主文。
本案經檢察官陳國全到庭執行職務。
中    華    民    國      九十      年       二       月      二十七    日
                              臺灣高等法院高雄分院刑事第五庭
                                  審判長法官  吳水木
                                        法官  洪慶鐘
                                        法官  趙文淵
右正本證明與原本無異。
如不服本判決，應於判決送達後十日內向本院提出上訴狀，其未述理由者並應於提
出上訴狀後十日內向本院補提理由書（應附繕本)。
                                      書記官  高惠珠
中    華    民    國      九十      年       三       月       一       日
附錄  本案論罪法條：
懲治走私條例第二條：
私運管制物品進口、出口逾公告數額者，處七年以下有期徒刑，得併科新臺幣二十萬
元以下罰金。
以犯前項之罪為常業者，處三年以上十年以下有期徒刑，得併科新臺幣三十萬元以下
罰金。
第一項之未遂犯罰之。
第一項所稱管制物品及其數額，由行政院公告之。
                                                                        Ｋ


司法院資訊處製作；財團法人民間司法改革基金會備份。
